【裁判字號】    97,訴,3536
【裁判日期】    970925
【裁判案由】    毒品危害防制條例
【裁判全文】
臺灣臺中地方法院刑事判決              97年度訴字第3536號
公  訴  人  臺灣臺中地方法院檢察署檢察官
被      告  乙○○
                    （現另案於臺灣臺中監獄執行中）
上列被告因違反毒品危害防制條例案件，經檢察官提起公訴（九
十七年度毒偵字第四０二六號），被告於準備程序就被訴事實為
有罪之陳述，本院合議庭裁定由受命法官獨任逕行簡式審判程序
，並予判決如下：
    主    文
乙○○施用第一級毒品，累犯，處有期徒刑壹年。
    犯罪事實
一、乙○○前於民國九十一年間，曾因施用毒品案件，經臺灣南
    投地方法院以九十一年度毒聲字一一一六號裁定送觀察勒戒
    後，認為無繼續施用毒品之傾向，於九十一年十二月二十四
    日出所，並由臺灣南投地方法院檢察署檢察官以九十一年度
    毒偵字第八九七號、第一０六八號為不起訴處分確定；嗣在
    九十五年間，又因施用毒品案件，經臺灣高等法院臺中分院
    以九十五年度上訴字第五五號判處有期徒刑一年、五月，並
    定應執行刑為有期徒刑一年四月確定，後此案並與其於九十
    四年間所犯之竊盜案件所處之有期徒刑八月、六月定應執行
    刑為有期徒刑二年四月確定，其入監執行後，前述案件均經
    減刑二分之一，甫在九十六年七月十六日因減刑而執行完畢
    出監；詎乙○○猶不知戒絕，明知毒品海洛因業經公告列為
    毒品危害防制條例之第一級毒品，不得非法持有、施用，因
    未戒除施用毒品海洛因之惡習，仍另基於施用第一級毒品海
    洛因之行為決意，於九十七年五月二十一日中午十二時三十
    分許，在彰化縣芬園鄉○○路路旁之某荔枝園內隱蔽處，以
    將微量毒品海洛因混入礦泉水稀釋後，注入注射針筒內，再
    以注射針筒注射血管之方式，施用毒品海洛因一次。嗣乙○
    ○因屬毒品列管人口，於九十七年五月二十三日凌晨一時四
    十分許，為警通知其至至南投縣政府警察局南投分局採集尿
    液送請鑑驗，因尿檢呈嗎啡（毒品海洛因之代謝物）之陽性
    反應，始由警進而查悉上情。
二、案經南投縣政府警察局南投分局報告臺灣南投地方法院檢察
    署檢察官呈請臺灣高等法院臺中分院檢察署檢察長令轉臺灣
    臺中地方法院檢察署檢察官偵查起訴。
    理    由
一、上開事實，業經被告乙○○於警詢、偵查及本院訊問時均坦
    認不諱，而被告為警查獲後所採取之尿液，經送請詮昕科技
    股份有限公司檢驗結果，嗎啡（毒品海洛因之代謝物）係呈
    現陽性反應，有該公司所出具之濫用藥物尿液檢驗報告一份
    附卷可稽（見警卷第三頁），足見被告上開自白，確與客觀
    事實相符，堪予採認。又按九十二年七月九日新修正之毒品
    危害防制條例刪除二犯及三犯之規定，一改修法前繁雜之處
    遇程序，僅將施用毒品者簡化區分為初犯、再犯，並認施用
    毒品者係屬病患性犯人，以觀察、勒戒戒除其身癮，並以強
    制戒治去除其心癮。經觀察、勒戒或強制戒治執行完畢釋放
    後，若係五年後再犯該條例第十條施用毒品罪者，與同條例
    第二十條第一項、第二項關於「初犯」之處理方式相同，檢
    察官應先聲請法院裁定令被告入勒戒處所觀察、勒戒，並視
    有無繼續施用毒品傾向，決定應予釋放、為不起訴之處分，
    或應聲請法院裁定令入勒戒處所強制戒治；若係五年內「再
    犯」同條例第十條施用毒品罪者，依同條例第二十三條第二
    項規定，檢察官則應依法追訴。觀諸該條例第二十條第三項
    之修正理由：「觀察、勒戒或強制戒治五年後再犯者，顯見
    前所實施之觀察、勒戒或強制戒治已足以遮斷其施用毒品之
    癮，為期自新及協助其戒除毒癮，對此五年後再犯者，爰明
    定仍適用初犯之規定，先經觀察、勒戒、強制戒治之程序。
    」及同條例第二十三條第二項之修正理由：「為配合簡化施
    用毒品犯之刑事處遇程序，並鑑於經觀察、勒戒或強制戒治
    執行完畢釋放後五年內再犯者，其再犯率甚高，原據以實施
    之觀察、勒戒及強制戒治既已無法收其實效，自應施以刑事
    處遇。」，顯然如施用毒品者係前經觀察、勒戒或強制戒治
    等治療程序執行完畢五年後，始再施用毒品之「初犯」，因
    前所執行之觀察、勒戒或強制戒治已足收戒除毒癮之效，自
    應重新執行觀察、勒戒或強制戒治等治療程序，並於治療程
    序執行完畢後，由檢察官為不起訴處分，毋庸對之追訴處罰
    ；反之，在「再犯」之情形，因其先前所為治療程序顯未能
    收戒斷毒癮之效，且考量施用毒品者之再犯率偏高，乃簡化
    其刑事處遇程序，而逕予追訴處罰，不再施以治療程序。參
    酌上開立法理由，修正毒品危害防制條例就施用毒品者，祇
    於「初犯」及「五年後再犯」二種情形，有其追訴條件之限
    制，即須於初犯經觀察、勒戒或強制戒治釋放後，五年內均
    無施用毒品之行為，始能認其前所實施之觀察、勒戒或強制
    戒治已足遮斷毒癮，而得於五年後再犯時，再予適用初犯之
    規定，重行觀察、勒戒等程序。倘五年內已經再犯，被依法
    追訴處罰，縱其第三次（或第三次以上）施用毒品之時間在
    初犯釋放五年以後，即與「五年後再犯」之情形有別，且因
    已於「五年內再犯」，顯見其再犯率甚高，原實施觀察、勒
    戒或強制戒治，已無法收其實效，而無五年戒斷期之存在，
    自無再經觀察、勒戒及強制戒治之必要，應由檢察官逕行起
    訴，始符新法修正之本旨。本件被告前於九十一年間，曾因
    施用毒品案件，經臺灣南投地方法院以九十一年度毒聲字一
    一一六號裁定送觀察勒戒後，認為無繼續施用毒品之傾向，
    於九十一年十二月二十四日出所，並由臺灣南投地方法院檢
    察署檢察官以九十一年度毒偵字第八九七號、第一０六八號
    為不起訴處分確定；嗣在九十五年間，又因施用毒品案件，
    經臺灣高等法院臺中分院以九十五年度上訴字第五五號判處
    有期徒刑一年、五月，並定應執行刑為有期徒刑一年四月確
    定，後此案並與其於九十四年間所犯之竊盜案件所處之有期
    徒刑八月、六月定應執行刑為有期徒刑二年四月確定，此有
    臺灣高等法院被告前案紀錄表附卷可考，被告於上開觀察勒
    戒執行完畢後，既曾於五年內再犯毒品危害防制條例第十條
    之罪，並經判刑確定，本次被告復行觸犯毒品危害防制條例
    第十條之罪，自非屬毒品危害防制條例第二十條第三項所定
    「五年後再犯」之情形，而應依法追訴處罰。綜此，本件事
    證已臻明確，被告施用毒品海洛因之犯行洵堪認定。
二、按海洛因係屬毒品危害防制條例第二條第二項第一款所指之
    第一級毒品，核被告乙○○所為，係犯毒品危害防制條例第
    十條第一項之施用第一級毒品罪。被告施用前持有第一級毒
    品之低度行為，應為其施用第一級毒品之高度行為所吸收，
    不另論罪。另被告有如前揭犯罪事實欄所述之經有期徒刑宣
    告及執行完畢之情形，有上開臺灣高等法院被告前案紀錄表
    附卷可稽，其於有期徒刑執行完畢後五年以內，故意再犯本
    件有期徒刑以上之罪，構成累犯，應依刑法第四十七條第一
    項規定加重其刑。爰審酌被告前已因施用毒品犯行經觀察勒
    戒及徒刑之執行，竟仍故態復萌，復行施用毒品不輟，無視
    於毒品對於自身健康之戕害及國家對於杜絕毒品犯罪之禁令
    ；惟衡酌施用毒品係屬自戕行為，被告犯罪手段尚屬平和，
    亦未因此而危害他人，所生損害尚非鉅大，而被告犯後坦承
    犯行，尚見悔意之犯罪後態度，暨施用毒品者均有相當程度
    之成癮性及心理依賴，其犯罪心態與一般刑事犯罪之本質並
    不相同，應側重適當之醫學治療及心理矯治為宜等一切情狀
    ，量處如主文所示之刑。
據上論斷，應依刑事訴訟法第二百七十三條之一第一項、第二百
九十九條第一項前段，毒品危害防制條例第十條第一項，刑法第
十一條前段、第四十七條第一項，判決如主文。
本案經檢察官甲○○到庭執行職務。
中    華    民    國    97    年    9     月    25    日
                  刑事第三庭  法  官  陳思成
上正本證明與原本無異。
如不服本判決，應於收受送達後10日內向本院提出上訴書狀（應
敘述具體理由並附繕本）。
上訴書狀如未敘述理由，應於上訴期間屆滿後20日內補提理由書
於本院。
                              書記官  吳詩琳
中    華    民    國    97    年    9     月    25    日
附錄論罪科刑法條
毒品危害防制條例第十條第一項
施用第一級毒品者，處六月以上五年以下有期徒刑。


司法院資訊處製作；財團法人民間司法改革基金會備份。
